【裁判字號】    98,司財管,89
【裁判日期】    980814
【裁判案由】    指定遺產管理人
【裁判全文】
臺灣高雄地方法院民事裁定            98年度司財管字第89號
聲  請  人  高雄市政府
法定代理人  乙○
非訟代理人  甲○○
            丙○○
上聲請人聲請指定被繼承人丁○○之遺產管理人事件，本院裁定
如下：
  主  文
聲請駁回。
程序費用新臺幣壹仟元由聲請人負擔。
  理  由
一、本件聲請意旨略以：被繼承人丁○○（男，民國○○年○ 月○○
    日生，身分證統一編號：Ｚ000000000號，於94年10月7 日死
    亡）為聲請人之國民住宅貸款戶，其繼承人均已依法向法院
    聲明拋棄繼承在案，為保障聲請人之權益，爰依法聲請指定
    范仲良律師為本件遺產管理人等語。
二、按「繼承開始時，繼承人之有無不明者，由親屬會議於1 個
    月內選定遺產管理人，並將繼承開始及選定遺產管理人之事
    由，向法院報明。」、「無親屬會議或親屬會議未於前條所
    定期限內選定遺產管理人者，利害關係人或檢察官，得聲請
    法院選任遺產管理人，並由法院依前項規定為公示催告。」
    、又「先順序繼承人均拋棄其繼承權時，由次順序之繼承人
    繼承，其次順序之繼承人有無不明或第四順序之繼承人均拋
    棄其繼承權者，準用關於無人承認繼承之規定。」，民法第
    1177條、第1178條第2 項、第1176條第6 項分別定有明文。
三、聲請人主張之首揭事實，固據其提出被繼承人丁○○之中央
    個人戶籍資料查詢、本院家事庭97年8 月24日雄院高94繼勵
    字第2509號拋棄繼承准予備查函、本院家事庭98年3 月23日
    雄院高96繼勵字第390 號被繼承人蔡坤祥（即被繼承人丁○
    ○之子）之拋棄繼承准予備查函、本院債權憑證等件影本各
    1 份為證。惟查：被繼承人丁○○之繼承人之女蔡佳紋雖已
    前向本院聲明拋棄繼承，並經本院94年度繼字第2509號拋棄
    繼承權准予備查在案，此業經本院依職權調閱上開卷宗核閱
    無誤。然被繼承人尚有一子蔡坤祥尚未向本院聲明拋棄繼承
    或限定繼承，有本院案件查詢清單1 紙附卷可稽，雖蔡坤祥
    嗣於95年12月29日死亡，然依民法第1147條規定，繼承，因
    被繼承人死亡而開始，故被繼承人丁○○之遺產依法於其死
    亡時即當然、立即、概括由其子蔡坤祥繼承，而其子蔡坤祥
    之後死亡並不影響先前已發生繼承被繼承人丁○○遺產繼承
    權之效力，是本件被繼承人之遺產既已由其子蔡坤祥繼承，
    即非屬無人繼承或繼承人不明之情形，揆諸上開法律規定，
    本件聲請人之聲請，經核於法不合，應予駁回。
四、依非訟事件法第21條第1項、第24條第1項，裁定如主文。
中    華    民    國    98    年     8    月    14    日
                  家事法庭  司法事務官  任士慧
以上正本係照原本作成。
如對本裁定抗告須於裁定送達後10日之不變期間內，內向本院提
出抗告狀，並繳納抗告費新臺幣1,000元。
中    華    民    國    98    年    8     月    14    日
                                書記官  徐錦純


司法院資訊處製作；財團法人民間司法改革基金會備份。
